【裁判字號】    95,重訴,164
【裁判日期】    950605
【裁判案由】    侵權行為損害賠償
【裁判全文】
臺灣板橋地方法院民事判決             95年度重訴字第164號
原      告  戊○○
            乙○○
兼上一  人
訴訟代理人  甲○○
被      告  丁○○
上列當事人間請求侵權行為損害賠償事件，經本院刑事庭移送前
來（93年度重附民字第53號），本院於民國95年5 月22日言詞辯
論終結，判決如下：
    主  文
被告應給付原告戊○○新台幣伍仟貳佰貳拾玖萬陸仟貳佰壹拾伍
元元，給付原告甲○○新台幣參佰壹拾伍萬元，給付原告乙○○
新台幣玖拾玖萬元，及均自民國九十三年十一月二日起至清償日
止，按年息百分之五計算之利息。
訴訟費用由被告負擔。
本判決第一項於原告戊○○以新台幣壹仟柒佰萬元，於原告甲○○以新台幣壹佰零伍萬元，於原告乙○○以新台幣參拾參萬元分
別供擔保後，得為假執行。
    事實及理由
壹、程序方面：
一、被告未於最後言詞辯論期日到場，核無民事訴訟法第386 條
    所列各款情形，爰依原告之聲請，由其一造辯論而為判決。
二、按訴狀送達後，原告不得將原訴變更或追加他訴，但擴張或
    減縮應受判決之聲明者，不在此限，民事訴訟法第255 條第
    1 項第3 款定有明文。本件原告於訴狀送達後，均將利息部
    分之請求變更為按年息5%計算，原告戊○○並將請求被告給
    付之金額變更52,296,215元，核屬減縮應受判決事項之聲明
    ，揆諸首揭規定，核無不合。
貳、實體方面：
一、(一)原告起訴主張：被告丁○○明知自己所經營之慶豐服裝有
    限公司未有盈餘，所有之收入均用以繳付錢莊之利息，且自
    民國89年2 月間起更陷於無支付能力之狀態；訴外人丙○○
    則係戊○○及賴高錦花夫婦之姪兒、甲○○及乙○○之表弟
    ，明知被告丁○○未經營潔麗汽車有限公司，且未與被告丁○○一起經營生意，亦不知被告丁○○究竟有無從事股票、
    期貨買賣，被告丁○○及丙○○竟基於意圖為自己不法所有
    之概括犯意聯絡，自89年12月間起至89年8 月間止，在原告
    等人之住處內，先後多次向原告佯稱：渠等2 人共同經營生
    意，並從事股票及期貨交易買賣，獲利頗豐，但缺乏資金等
    語，再以向原告等人之小額借貸均有清償等方式，而使原告
    等人因誤信被告丁○○及丙○○確有支付能力而先後出借現
    款予被告丁○○及丙○○，計詐騙原告戊○○新台幣（下同
    ）52,296,215元、原告甲○○315 萬元、原告乙○○99萬元
    。嗣被告丁○○及丙○○所交付用以清償本息之支票均未獲
    兌現，且其中由第3 人簽發之票據，經查證發現均為人頭票
    及他人冒名申請之票據後，原告始知受騙。爰依侵權行為法
    律關係，訴請被告丁○○負共同侵權行為損害賠償責任等情
    。其聲明為：如主文第1 項所示。願供擔保，請准宣告
    假執行。
    (二)被告未於言詞辯論期日到場，復未提出書狀作任何聲明或
    陳述。
三、經查：
  (一)原告主張被告丁○○與訴外人丙○○共同詐欺取財之事實，
    業據原告等人於台灣板橋地方法院檢察署偵查時及本院刑事
    庭審理時指述綦詳，並提出支票及退票理由單、匯款單為證
    （見台灣板橋地方法院檢察署89年他字第3317號卷第6 頁至
    第67頁、第90、91頁、本院93年度易緝字第179 號卷2 第5
    至96頁），復經本院刑事庭以93年度易緝字第179 號案件判
    決被告有期徒刑3 年6 月在案。
  (二)再參佐被告於上開刑事案件中陳稱：公司賴先生（指原告戊○○）也有去看過，很大間代理ＨＡＮＧＴＥＮ內衣、內褲
    、襪子，到後來期貨他們是沒有去看，他們都是親戚，都說
    我是ＨＡＮＧＴＥＮ的老闆沒錯，向乙○○借錢是丙○○開
    口借，介紹我是作ＨＡＮＧＴＥＮ，找我一起合夥作股票期
    貨，我經營之慶豐公司幾乎都沒有賺錢，於（89年2 月3 日
    ）一開始跳票時就毀了，賺錢都在還錢莊之利息，後來期貨
    並沒有作，因為資金沒了，借來的錢都去兌現借款所開立或
    提出之票據，要向戊○○換回我的票，是因為我的票到期都
    無法兌現、我借的錢都一直在兌現票據，我向戊○○換票或
    延期都是在日期上作更改並在上頭簽名，用客票來換票或再
    開一張票換回原來之票據，大部分都是延期3 個月，後來都
    要求改為客票，是因為我名義之票據太多，戊○○認為風險
    太大，希望我名義之票據用客票將之換回，我知道所提出換
    回之票據是無法兌現之票據，我只是將之當作換回我名義之
    票據之工具等情（詳參本院93年度易緝字第179 號卷第1 第
    154 頁、卷2 第126 頁、第136 頁、第137 頁、第197 頁、
    第204 頁）；及被告丁○○第1 次跳票之日期確為89年2 月
    3 日等情，有台北市票據交換所89年12月6 日（89）北票字
    第8002號函有關慶豐公司丁○○名義存款不足退票之資料明
    細附於上開刑事卷宗可按，可見被告確於89年2 月間已處於
    無清償債務之能力無疑。
  (三)被告既於89年2 月3 日起即陷於給付不能之狀態，且知悉向
    原告等人借貸時所交付用以清償借款之客票均係無法兌現及
    非營業所取得貨款之票據，卻仍夥同丙○○持之向原告等人
    借款，益徵被告於借款之初，即有不法所有之意圖，原告等
    人並因此受有貸借金額之損害，足堪認定。
四、按因故意或過失，不法侵害他人之權利者，負損害賠償責任
    。故意以背於善良風俗之方法，加損害於他人者亦同，民法
    第184 條第1 項定有明文。本件被告明知其已無資力，卻夥
    同丙○○向原告等人誆稱2 人從事服飾、期貨買賣，獲利頗
    豐，並以向原告清償小額借貸方式取信原告，向原告詐得如
    主文第1 項所示之款項，係故意以背於善良風俗之方法，加
    損害於原告，對於原告因此所受財產上之損害，自應負賠償
    責任。
五、從而，原告依侵權行為損害賠償之法律關係，訴請求被告給
    付原告戊○○52,296,215元、原告甲○○315 萬元、原告乙○○99萬元，及均自起訴狀繕本送達翌日起即93年11月2日
    至清償日止，按年息5%計算之利息，為有理由，應予准許。
    又原告陳明願供擔保，請准宣告假執行，核無不合，爰分別
    酌定相當擔保金額准許之。
六、原告對丙○○提起之本件附帶民事訴訟案件部分，因本院刑
    事庭於91年7 月31日即以90年度重附民字第68號移送本院民
    事庭審理，並由本院民事庭於92年2 月27日以91年度重訴字
    第645 號判決確定，已無案件繫屬，是本院刑事庭就丙○○
    部分再度裁定移送本院民事庭，顯係錯誤，不生移送之效力
    ，附此敘明。
據上論結，本件原告之訴為有理由，依民事訴訟法第385 條第1
項前段、第78條、第390 條第2 項，判決如主文。
中    華    民    國    95    年    6     月    5     日
                  民事第二庭    法  官  古秋菊
以上正本係照原本作成
如對本判決上訴，須於判決送達後20日內向本院提出上訴狀
中    華    民    國    95    年    6     月    6     日
                                書記官  李錦輝


司法院資訊處製作；財團法人民間司法改革基金會備份。
